臺灣臺南地方法院臺南簡易庭民事判決
111年度南簡字第598號
原      告  李佩珊  
訴訟代理人  陳亭方律師
被      告  董梅玲  
訴訟代理人  劉紹銘  
上列當事人間請求損害賠償事件，經本院於民國110年10月14日言詞辯論終結，判決如下：                        
    主  文
被告應給付原告新臺幣壹拾陸萬元，及自民國一百一十一年四月
十五日起至清償日止，按週年利率百分之五計算之利息。
原告其餘之訴駁回。
訴訟費用由被告負擔三分之一，其餘由原告負擔。
本判決原告勝訴部分得假執行。
原告其餘假執行之聲請駁回。
    事實及理由
一、原告主張：訴外人邱明鋒為原告之配偶（以下合稱原告2人
    ），詎被告明知邱明鋒為有配偶之人，竟逾越一般社會通念
    正常男女交往之界線，自民國110年10月起至111年1月止，
    於111年1月間在位於臺南市○○區○○路0段000號之「溫莎堡汽
    車旅館仁德館」發生性行為1次，復於通訊軟體LINE有超出
    普通異性友人互動界線之訊息往來。被告前開行為，已足以
    破壞原告2人間夫妻共同生活之圓滿及幸福，故意侵害原告
    基於配偶關係所生之身分法益，且情節重大，致原告精神受
    有相當之痛苦。為此，原告依民法第184條第1項前段、第19
    5條第3項、第1項等規定提起本件訴訟，分別就上開被告發
    生性行為及其餘不當交往行為，各請求新臺幣（下同）300,
    000元、200,000元，共計500,000元之非財產上之損害賠償
    等語。並聲明：㈠被告應給付原告500,000元，及自起訴狀繕
    本送達翌日起至清償日止，按週年利率百分之5計算之利息
    ；㈡願供擔保，請准宣告假執行。
二、被告則以：不爭執有原告主張侵害配偶權之事實，惟認原告
    請求之非財產上之損害賠償過高，請本院依職權酌減等語置
    辯。並聲明：原告之訴駁回（漏未對原告假執行之聲請聲明
    駁回）。
三、得心證之理由：
  ㈠按因故意或過失，不法侵害他人之權利者，負損害賠償責任
    ，民法第184條第1項前段定有明文。又不法侵害他人之身體
    、健康、名譽、自由、信用、隱私、貞操，或不法侵害其他
    人格法益而情節重大者，被害人雖非財產上之損害，亦得請
    求賠償相當之金額；該項規定，於不法侵害他人基於父母、
    子、女或配偶關係之身分法益而情節重大者，準用之，觀諸
    民法第195條第1項前段、第3項規定至明。且按民法第195條
    第3項所稱之身分法益，包括法律體系明認之身分權及身分
    上利益（邱聰智著，姚志明修訂，新訂民法債編通則（上）
    ，第290頁，可資參照）。而婚姻係以夫妻之共同生活為其
    目的，配偶應互相協力保持其共同生活圓滿安全及幸福，而
    夫妻互守誠實，係為確保其共同生活之圓滿安全及幸福之必
    要條件，故應解為配偶因婚姻契約而互負誠實之義務，配偶
    之一方行為不誠實，破壞共同生活之圓滿安全及幸福者，即
    為違反因婚姻契約所生之義務而侵害他方之權利。從而，夫
    妻任一方與他人間存有逾越結交普通朋友等一般社交行為之
    不正常往來，其行為已逾社會一般通念所能容忍之範圍，已
    達破壞婚姻共同生活圓滿安全及幸福之程度時，自屬不法侵
    害他方配偶權之行為。
  ㈡經查，原告主張之事實，業經原告提出戶口名簿、通訊軟體L
    INE對話紀錄影本各2份為證（見調字卷第25頁、第27頁、第
    29頁至第75頁，本院卷第43頁至第131頁），且為被告於本
    院言詞辯論時所不爭執（見本院卷第194頁），核其性質，
    應屬民事訴訟法第279條第1項之自認，依同條項後段之規定
    ，即生無庸舉證之效力，自堪信原告之主張為真實。則
　　原告依民法第184條第1項前段、第195條第3項準用第1項之
    規定，請求被告應負侵權行為之損害賠償責任，賠償其非財
    產上損害，應屬有據。
  ㈢復按慰藉金之賠償，以人格權遭受侵害，使精神上受有痛苦
    為必要，至其核給之標準固與財產上損害之計算不同，惟非
    不可斟酌雙方身分、資力與加害程度，及其他各種情形核定
    相當之數額（最高法院51年台上字第223號判例參照）。本
    件被告於原告2人婚姻關係存續期間有前開不當交往之行為
    ，客觀上對原告之婚姻生活造成破壞，侵害原告之配偶權，
    亦即民法第195條第3項所指之身分法益，且情節重大，原告
    精神上、心理上及感情上受有相當之痛苦，應可確定。本院
    審酌原告自陳為高職畢業，幫家人在菜市場賣菜，每月收入
    20,000元，另扶養1位高中罹患自閉症之兒子，且其配偶邱
    明鋒領有身心障礙證明，現於嘉南療養院住院治療，108、1
    09年申報之所得分別為72元、42元，名下無財產；被告自陳
    為專科畢業，前在遊藝場工作，收入約20,000餘元，現無業
    ，108、109年申報之所得分別為244,065元、366,680元，名
    下有房屋1棟、土地1筆、汽車1輛，業據兩造於本院審理時
    所自陳（見本院卷第195頁），及原告提出之身心障礙證明
    影本1紙、本院依職權查詢兩造之稅務電子閘門財產所得調
    件明細表可稽（見調字卷第77頁，本院財產資料卷第7頁至
    第18頁），暨兩造之教育程度、身分、地位、經濟能力，及
    被告侵害行為態樣、事後已表示坦承及願賠償之意（見本院
    卷第194頁），原告因此所遭受精神上痛苦之程度等一切情
    狀，認原告請求被告與邱明鋒不當交往之侵權行為所生之非
    財產上之損害賠償，各應以150,000元、10,000元，合計160
    ,000元為宜，逾此範圍之請求，則屬過高。
  ㈣再按給付無確定期限者，債務人於債權人得請求給付時，經
    其催告而未為給付，自受催告時起，負遲延責任。其經債權
    人起訴而送達訴狀，或依督促程序送達支付命令，或為其他
    相類之行為者，與催告有同一之效力；遲延之債務，以支付
    金錢為標的者，債權人得請求依法定利率計算之遲延利息；
    應付利息之債務，其利率未經約定，亦無法律可據者，週年
    利率為百分之5，民法第229條第2項、第233條第1項及第203
    條分別定有明文。本件被告對原告所負損害賠償之債務，係
    無確定期限之給付，被告在受原告催告而未為給付時，始負
    遲延責任，又本件民事起訴狀繕本係於111年4月14日送達被
    告，有送達證書1紙在卷可憑（見調字卷第107頁），即應以
    該起訴狀繕本之送達，認定發生催告效力。因此，原告請求
    被告給付160,000元，自111年4月15日起至清償日止，按週
    年利率百分之5計算之利息，亦屬有據。
四、綜上所述，本件被告於原告2人婚姻關係存續期間有前開不
    當交往行為，已侵害原告之配偶權，亦即民法第195條第3項
    所指之身分法益，且情節重大。原告依民法第184條第1項前
    段、第195條第3項準用第1項之規定請求被告給付160,000元
    ，及自111年4月15日起至清償日止，按週年利率百分之5計
    算之利息，為有理由，應予准許，逾此範圍之請求，即屬無
    據，應予駁回。
五、本件事證已臻明確，兩造其餘攻擊防禦方法及舉證，核與判
    決結果均無影響，爰不另一一論述。
六、原告固陳明願供擔保，聲請宣告假執行，惟本件原告勝訴部
    分，係就民事訴訟法第427條第1項規定適用簡易程序所為被
    告敗訴之判決，爰依同法第389條第1項第3款規定職權宣告
    假執行。至於原告敗訴部分，其假執行之聲請業因訴之駁回
    而失所附麗，應併予駁回。
七、據上論結，本件原告之訴一部為有理由、一部為無理由，依
    民事訴訟法第436條第2項、第79條、第389條第1項第3款，
    判決如主文。　　　　　
中　　華　　民　　國　　111 　年　　10　　月　　28　　日
                  臺南簡易庭    法  官  徐安傑
以上正本係照原本作成。
如不服本判決，應於送達後20日內，向本院提出上訴狀並表明上
訴理由，如於本判決宣示後送達前提起上訴者，應於判決送達後
20日內補提上訴理由書（須附繕本）。
如委任律師提起上訴者，應一併繳納上訴審裁判費。
中　　華　　民　　國　　111 　年　　11　　月　　3 　　日
                                書記官  黃得勝